【裁判字號】    92,聲判,26
【裁判日期】    920717
【裁判案由】    聲請交付審判
【裁判全文】
臺灣士林地方法院刑事裁定                          九十二年度聲判字第二六號
    聲  請  人  乙○○
                丙○○
    共同代理人  莊柏林律師
    被      告  甲○○
右列聲請人因告訴被告業務過失致死案件，不服台灣高等法院檢察署檢察長駁回再議
之處分（九十二年聲議字第一一五九號），聲請交付審判，本院裁定如左：
    主  文
聲請駁回。
    理  由
一、按告訴人不服上級法院檢察署檢察長或檢察總長認再議為無理由而駁回之處分者
    ，得於接受處分書後十日內委任律師提出理由狀，向該管第一審法院聲請交付審
    判。法院認為交付審判之聲請不合法或無理由者，應駁回之。刑事訴訟法第二百
    五十八條之一、第二百五十八條之三第二項前段，分別定有明文。
二、本件聲請人乙○○、丙○○以被告江永斌（另行起訴）、甲○○涉犯過失致死罪
    ，向台灣士林地方法院檢察署檢察官提出告訴，經該署檢察官偵查後，於民國九
    十二年一月二十九日對被告甲○○為不起訴處分後（九十一年度調偵字第七六號
    ），聲請人不服，聲請再議亦經台灣高等法院檢察署檢察長於九十二年三月十四
    日以九十一年度聲議字第一一五九號處分書認聲請人再議為無理由而駁回再議，
    聲請人於同年三月二十八日收受，此有台灣高等法院檢察署函乙份附卷可參，並
    於同年四月二日向本院聲請交付審判，合先敘明。
三、聲請交付審判意旨略以：原不起訴處分書無非以「台北市車輛行車事故鑑定委員
    會及台北市交通局覆議，認被告對車禍之發生無過失」。惟按汽車行駛時，駕駛
    人應注意車前狀況及兩車併行之間隔，並隨時採取必要之安全措施，道路交通安
    全規則第九十四條第三項定有明文。被告甲○○係汽車駕駛人，本應注意車前狀
    況，且路面乾燥無缺陷，無障礙物，視距良好，並無不能注意之情事，竟未與被
    害人許喬威保持一定間隔，並隨時採取必要之安全措施，而漠然行駛，致其小貨
    車左前方撞及對面車道由許喬威所騎乘之機車，致許喬威當場受有顱內出血，劉
    力綺當場失血性休克，腦挫傷併大量出血等而致死。另依被告當時速度當在六十
    公里以上，且無任何剎車痕跡，足見其未注意車前及兩車併行之間隔，而隨時採
    取必要之安全措施，又依台北市政府警察局交通大隊初步分析研判表研判，被告
    小貨車涉嫌跨越行車分向限制線行駛，亦有業務過失情形等語。
四、本院查：
  (一)按新修正刑事訴訟法第二百五十八條之一規定告訴人得向法院聲請交付審判，係
    新增對於「檢察官不起訴或緩起訴裁量權」制衡之一種外部監督機制，法院僅就
    檢察官所為不起訴或緩起訴之處分是否正確加以審查，以防止檢察機關濫權，依
    此立法精神，同法第二百五十八條第三項規定法院審查聲請交付審判案件時「得
    為必要之調查」，其調查證據之範圍，自應以偵查中曾顯現之證據為限；而同法
    第二百六十條對於不起訴處分已確定或緩起訴處分期滿未經撤銷者得再行起訴之
    規定，其立法理由說明該條所謂不起訴處分已確定者，包括「聲請法院交付審判
    復經駁回者」之情形在內，是前述「得為必要之調查」，其調查證據範圍，更應
    以偵查中曾顯現之證據為限，不得就告訴人新提出之證據再為調查，亦不得蒐集
    偵查卷以外之證據，否則，將與刑事訴訟法第二百六十條之再行起訴規定，混淆
    不清，亦將使法院兼任檢察官而有回復「糾問制度」之虞；且法院裁定交付審判
    ，即如同檢察官提起公訴使案件進入審判程序，是法院裁定交付審判之前提，必
    須偵查卷內所存證據已符合刑事訴訟法第二百五十一條第一項規定「足認被告有
    犯罪嫌疑」檢察官應提起公訴之情形，亦即該案件已經跨越起訴門檻，否則，縱
    或法院對於檢察官所認定之基礎事實有不同判斷，但如該案件仍須另行蒐證偵查
    始能判斷應否交付審判者，因交付審判審查制度並無如同再議救濟制度得為發回
    原檢察官續行偵查之設計，法院仍應依同法第二百五十八條之三第二項前段規定
    ，以聲請無理由裁定駁回，合先敘明。
  (二)本件聲請人一再主張本件車禍係因江永斌（另案經本院審理中）駕駛車牌號碼Ｂ
    ＸＲ－四六九號重型機車欲從被害人許喬威所駕駛車牌號碼ＢＧＧ－九九九號重
    型機車之左後方超車，因對向車道有來車而無法超車，遂向右偏駛而擦撞到被害
    人許喬威所駕駛之機車，致被害人許喬威所駕駛之機車滑倒後，被對向由被告所
    駕駛車牌號碼五Ｎ－八二六五號之自用小客貨車撞擊，而被告為汽車駕駛人，本
    應注意車前狀況及兩車併行之間隔，並隨時採取必要之安全措施，且路面乾燥無
    缺陷，無障礙物，視距良好，客觀上並無不能注意車前狀況及與被害人許喬威所
    駕駛之機車保持一定間隔，隨時採取必要安全措施之情事，而當時被告所駕駛之
    自用小客貨車竟違規超越中心線駕駛，被告所駕駛之自用小客貨車車速當在每小
    時六十公里以上，無任何煞車痕跡，足見被告疏未注意車前狀況及兩車之間隔，
    採取必要之安全措施，而有過失。然被告於警訊及偵訊中則一再辯稱：案發前有
    看到被害人許喬威所駕駛之機車與江永斌駕駛之機車併行在其車行之對向車道，
    二部機車距離極近，似有擦撞，導致被害人重心不穩，機車倒地並滑行至其車道
    ，其馬上煞車並向右閃避，但仍撞倒其車子，而江永斌之機車則自被害人機車右
    方直駛過去，其下車後看到二名被害人倒在其車子旁，見江永斌欲駛離現場，馬
    上對江永斌大呼不要走，江永斌則約在前方十公尺將機車停下回頭看，但仍騎車
    逃逸等語。
  (三)經查，同案被告江永斌所駕駛之機車車頭與被害人許喬威所駕駛之機車車尾相互
    併行，二車併行部分相隔之距離很近，幾乎沒有什麼空隙，江永斌因往右偏閃，
    致擦撞被害人許喬威騎乘之機車，致被害人之機車在道路中線上滑行，機車上二
    名被害人被彈到對向車道，而在一瞬間恰好為對向車道駛來由被告所駕駛之自用
    小客貨車撞上，此由台北市政府警察局北投分局交通分隊道路交通事故補充資料
    表記載該自用小客貨車左前車角鐵製保險桿變形、左前方向燈殼破及被害人之機
    車後車尾內凹破裂、左側車身擦痕、左後視鏡變形及該自用小客貨車左前方東向
    西車道上遺留被害人所駕駛機車之倒地刮痕（見卷附之現場照片二十幀）可證，
    亦經證人邱振瑋於警詢及偵查中證述明確（見九十年十一月二十九日台北市政府
    警察局北投分局警詢筆錄及同年十二月十四日臺灣士林地方法院檢察署檢察官訊
    問筆錄）。又被告所駕駛之自用小客貨車由大業路西向東之方向觀之，車頭係向
    右傾斜，車尾並未超越中心線，且肇事現場並無被告所駕駛自用小客貨車之煞車
    痕，而被害人亦未遭該自用小客貨車輾過（見卷附之現場照片），是被告所辯足
    以採信。又由路面之寬度（見台北市政府警察局北投分局道路交通調查表及卷附
    之現場照片）、被告向右閃避及馬上煞車，而車頭向右傾斜之角度，肇事現場並
    無被告所駕駛自用小客貨車之煞車痕，且車尾未超越中心線綜合觀之，足徵被告
    當時車速不快，且被告並未超越中心線行駛。是聲請人主張被告係超越中心線行
    駛，並不足採信。因此，被告既已依道路交通安全規則為一般之注意並依實際狀
    況而為特別之注意，且合理信賴他人亦能遵守交通規則，同時為必要之注意，謹
    慎採取適當之行動，其對於被害人在如此短之距離內滑倒後進而發生撞擊之行為
    並無避免之可能，依照前揭判決意旨及規定，被告對於被害人許喬威、劉力綺死
    亡之結果並無過失。此有台北市車輛行車事故鑑定委員會九十一年二月二十七日
    北鑑審字第九一三００一五四００號函暨鑑定意見書，及台北市交通局九十一年
    五月二十八日北市交五字第０九一三一二九五二００號函暨覆議意見書亦均同此
    見解。
  (四)綜上所述，原不起訴處分及駁回再議聲請之處分，認被告就本件車禍無違規情事
    ，無法認定被告有何過失，尚無不當，聲請意旨未詳交付審判之立法精神，未能
    具體指明偵查卷內所存證據，如何已具相當證據足以認定被告有其所指訴應予起
    訴審理之過失致人於死罪嫌，而應由本院裁定交付審判，如此指摘原不起訴處分
    及駁回再議之處分係不當而聲請交付審判，並無理由。本院認本件並無得具以交
    付審判之事由存在，聲請人聲請交付審判，自應予以駁回。
據上論斷，應依刑事訴訟法第二百五十八條之三第二項前段，裁定如主文。
中        華        民        國    九十二    年    七    月   十七     日
                                          臺灣士林地方法院刑事第二庭
                                          審判長法  官  杜  惠  錦
                                                法  官  王  梅  英
                                                法  官  李  建  忠
右正本證明與原本無異。
本裁定不得抗告。
                                                書記官  曾  韻  蒔
中        華        民        國    九十二    年    七    月   二十三   日


司法院資訊處製作；財團法人民間司法改革基金會備份。
